臺灣苗栗地方法院民事裁定
110年度聲字第54號 
聲  請  人  陳美娟  
上列聲請人因與相對人王豫秀間本院110年度訴字第188號請求塗
銷抵押權登記等事件，聲請交付法庭錄音光碟，本院裁定如下：
    主  文
聲請駁回。
聲請費用由聲請人負擔。
    理  由
一、聲請人聲請意旨：
　㈠於民國110年12月13日具狀以：
　1.本件於110年11月24日經法院宣示言詞辯論終結。在本件言
    詞辯論終結後，被告提出民事補充辯論意旨狀，開宗明義表
    明：「關於鈞院前曾詢問被告是否知悉玉山行銷詐欺案」。
    但查閱歷次筆錄内容，均未見開庭過程有記錄到法院提及玉
    山行銷詐欺一案，而經電詢法院本股書記官，書記官則堅稱
    法院並未發函詢問兩造。鈞院為維持審判之公平，理應不可
    能在言詞辯論程序之外，單獨與任一造當事人討論案情，料
    想可能是開庭過程中有提及，但尚未記明於筆錄之中。但既
    然被告認為有必要針對玉山行銷詐欺一案，於辯論終結後提
    出補充書狀，表示此點對於本案應屬重要，包含法院是在何
    時提及此事、當下前後語意為何、是在何情境下提及玉山行
    銷詐欺一事等等，原告自有拷貝法庭錄音以釐清法院真意之
    必要。並聲請：請求調閱並拷貝「110年8月24日」、「110
    年9月1日」、「110年10月20日」、「110年11月24日」之法
    庭錄音。
　㈡於110年12月31日22時50分許具狀以：
　1.核對筆錄之正確性，應該能算是聲請交付法庭錄音的合理理
    由，即使我說不出玉山行銷詐欺案件和本案的關係，應該也
    不是重點，而且如果您不交付，我沒有機會完整聽完您和對
    方律師的討論過程，我要如何說明這個是否重要？
　2.如果是在審判的進行中，照理來說應該是全程錄音的，所以
    如果筆錄沒有紀錄到法官所說的玉山行銷詐欺，應該也是可
    以從法庭錄音中聽到。
　3.我的律師一離開法庭之後，您和對方律師就在法庭裡面繼續
    討論，在法庭外也能聽到提到玉山行銷這些關鍵字，我不知
    道這段時間是不是屬於審判的範圍？如果不是，那麼繼續討
    論案情，對方還特地寫了書狀，就顯得很奇怪，如果是，那
    我想法庭內應該要繼續保持錄音才對。但如果法官您認為這
    已經是開完庭之後的私下討論，您已經把錄音關掉了，所以
    我不用聲請錄音的話，您也可以直接告訴我。
二、按當事人及依法得聲請閱覽卷宗之人，因主張或維護其法律
    上利益，得於開庭翌日起至裁判確定後6個月內，繳納費用
    聲請法院許可交付法庭錄音內容；當事人及依法得聲請閱覽
    卷宗之人，因主張或維護其法律上利益，聲請交付法庭錄音
    或錄影內容時，應敘明理由，由法院為許可與否之裁定；法
    院受理前項聲請，如認符合聲請人要件，並在聲請期間內提
    出，且就所主張或維護法律上之利益已敘明者，除法令另有
    排除規定外，應予許可；法院組織法第90條之1第1項前段、
    法庭錄音錄影及其利用保存辦法第8條第1項、第2項分別定
    有明文；考量法院對於參與法庭活動者實施錄音或錄影之主
    要目的在於輔助筆錄製作，顯係出於執行審判職務之目的需
    要，而法庭錄音或錄影內容載有參與法庭活動者之聲紋、情
    感活動等內容，涉及人性尊嚴、一般人格權及資訊自決權等
    核心價值，為憲法保障人民基本權之範疇，故其蒐集、處理
    及利用，應兼顧法庭公開與保護個人資訊之衡平性，避免法
    庭錄音內容遭惡意使用。是以，當事人及依法得聲請閱覽卷
    宗之人聲請交付法庭錄音或錄影內容依規定必須敘明「因主
    張或維護其法律上利益」之理由，由法院就具體個案審酌該
    聲請是否確有因主張或維護法律上利益而必須持有法庭錄音
    或錄影之正當合理關連性。倘當事人及依法得聲請閱覽卷宗
    之人僅陳明為訴訟需要，而未具體敘明法院審理有何程序違
    背或法院筆錄疏漏等必須藉由法庭錄音或錄影內容之付與，
    始足以主張或維護其法律上利益之理由，自與上開規定要件
    不符，不應准許（最高法院104年度台抗字第725號刑事裁定
    意旨）；再按所謂主張或維護其法律上利益，例如核對更正
    筆錄、他案訴訟所需，或認法院指揮訴訟方式對其訴訟權益
    有影響之虞，欲用以保障其法律上利益等屬之；當事人如僅
    陳稱為訴訟需要，而未具體敘明法院審理有何程序違背或法
    院筆錄疏漏等等，必須藉由法庭錄音光碟之交付，始足以主
    張或維護其法律上利益之理由，即與法庭錄音錄影及其利用
    保存辦法第8條第1項規定之要件不符，應駁回其聲請（最高
    法院110年台抗字第256號裁定、最高行政法院105年度裁字
    第631、561、446、143號裁定等意旨）。
三、經查，本件兩造間請求塗銷抵押權登記等事件（下稱第188
    號事件），聲請人於110年12月13日具狀聲請交付本院法庭
    錄音光碟，有其聲請狀可稽（見本院卷第9頁）。然聲請人
    狀內記載：相對人訴代余瑞陞律師書狀提及「關於鈞院前曾
    詢問被告是否知悉玉山行銷詐欺案」，其中「玉山行銷詐欺
    」乙詞，未曾出現法庭活動中，是否為本院有庭外與相對人
    律師討論案情所致，故有核對筆錄正確性之必要等語。惟法
    庭程序專以筆錄證之，法庭錄音之目的僅在輔助筆錄之製作
    ，以提升筆錄製作之效率及正確性，並非取代筆錄，本院並
    於歷次程序均先行向當事人確認筆錄將以要旨之方式記載，
    聲請人並未具體指明法院筆錄內容就民事訴訟法第213條所
    規定之各項內容有何缺漏未記載，或與真實法庭活動有何不
    符之處。聲請人僅稱：因相對人律師書狀提及「玉山行銷詐
    欺」乙詞未曾出現法庭活動中，有核對筆錄正確性之必要，
    以確認本院是否有與相對人律師庭外討論案情乙節，並未敘
    明筆錄有無記載「玉山行銷」乙詞，將與聲請人主張、維護
    第188號事件之法律上利益有何關聯性。又本院前已函請聲
    請人補正是否提及「玉山行銷詐欺」與本案有何重要乙節，
    此有本院函文可憑。聲請人固具狀提出上開一、㈡之書狀，
    核其內容仍僅空言主張本院有與相對人律師庭外、庭後關閉
    錄音討論案情等語，並未釋明本院是否提及「玉山行銷詐欺
    」、筆錄是否記載「玉山行銷詐欺」等節，如何影響其主張
    或維護其法律利益，而有必要持有法庭錄音光碟，始足以主
    張或維護其法律上利益之情事，況聲請人書狀亦自陳：即使
    我說不出玉山行銷詐欺案件和本案的關係，應該也不是重點
    等語，亦可見聲請人確實未能釋明是否提及「玉山行銷詐欺
    」與其所欲主張或維護之法律上權益為何。
四、本院於此嚴正聲明並無片面與相對人接觸甚或討論案情之情
    事，相對人律師如何撰寫書狀用語、何以撰寫「玉山行銷詐
    欺」乙詞，並非本院所能置喙與探究，聲請人以此逕自主張
    本院有與相對人律師庭外討論案情之可能，難謂有據。而第
    188號事件共進行4次庭期程序，聲請人均僅委任季佩芃律師
    為其訴代到庭進行法庭活動，聲請人本人並未報到亦未在旁
    聽席區，無從親自見聞法庭活動，則其書狀所稱「庭後」、
    「庭外」聽聞本院與相對人律師討論玉山行銷詐欺案件，甚
    至是「在法庭」「關閉錄音後」討論案情等語，究係透過何
    方式見聞何次法庭活動概況，以致形成上開子虛烏有之不實
    認知，進而減損本院在聲請人心中之司法形象？本院無從理
    解，僅能希冀聲請人日後盡量親自到庭參與法庭活動方能直
    接掌握法庭活動。
五、本院審酌法庭錄音光碟內容載有參與法庭活動者之聲紋、情
    感活動等內容，涉及人性尊嚴、一般人格權及資訊自決權等
    核心價值，為憲法保障人民基本權之範疇，不宜任意成為私
    人永久持有之標的，復權衡本件聲請意旨與在庭陳述人員（
    含證人）之個人資訊保護後，認應優先保護在庭陳述人員之
    個人資訊。實則，本件縱經聲請人確認4次庭期錄音，而其
    結果如係本院確有提及「玉山行銷詐欺」僅係漏未記載筆錄
    ，惟聲請人並未敘明此與其主張、維護法律上利益有何相關
    ，已如前述；而聲請人自行確認結果如係本院未曾提及有關
    「玉山行銷詐欺」用語，惟以聲請人指稱本院有「關閉錄音
    」與相對人律師討論案情乙節觀之，此結果僅係加深聲請人
    前已形成本院有「關閉錄音」片面與相對人律師接觸之印象
    ，不僅無助聲請人主張或維護其法律利益，亦無從協助聲請
    人重建本院形象進而信賴司法，可見聲請意旨難達交付法庭
    錄音光碟之目的。至如聲請人係欲陳情本院行使訴訟指揮權
    不當，則請另以其他方式為之。從而，聲請人聲請交付本件
    法庭錄音光碟，為無理由，應予駁回。
中　　華　　民　　國　　111 　年　　1 　　月　　13　　日
                  民事第二庭  法  官  顏碩瑋
以上正本係照原本作成。
如不服本裁定應於送達後10日內向本院提出抗告狀（須附繕本）
，並繳納抗告費新臺幣1,000元。　　　　　　　　　
                              書記官  陳慧玲
中　　華　　民　　國　　111 　年　　1 　　月　　13　　日